【裁判字號】    97,訴,1704
【裁判日期】    980331
【裁判案由】    妨害自由等
【裁判全文】
臺灣高雄地方法院刑事判決              97年度訴字第1704號
公  訴  人  臺灣高雄地方法院檢察署檢察官
被      告  甲○○
                    （現於臺灣高雄第二監獄執行中）
上列被告因妨害自由等案件，經檢察官提起公訴（96年度偵字第
28276 號），本院合議庭裁定改行簡式審判程序，判決如下：
    主  文
甲○○犯剝奪人之行動自由罪，累犯，處有期徒刑拾月。扣案水
果刀壹支、斧頭壹把，均沒收；又犯侵占離本人持有物罪，處罰
金新臺幣陸仟元，如易服勞役，以新臺幣壹仟元折算壹日。
    事  實
一、甲○○前於民國92年間因偽造文書案件，經本院92年度訴字
    第1813號判處有期徒刑2 年確定，甫於95年1 月23日縮短刑
    期假釋出監，迄至95年10月27日縮刑期滿且假釋未經撤銷，
    未執行之刑以已執行論。
二、詎其猶不知悔改，因與女友乙○○感情生變，乃於96年10月
    1 日晚間8 時許與乙○○相約出外談判，雙方於同日晚間10
    時許於高雄市○○區○○路452 號「愛國超市」碰面後，由
    甲○○駕駛乙○○所有車牌號碼V4－1271號自用小客車一同
    前往高雄市○○區○○路311 號「御宿汽車旅館」，二人到
    達該汽車旅館327 號房內後因故發生爭執，甲○○竟基於妨
    害自由之犯意，持其所有之水果刀、斧頭各1 把指向乙○○
    ，質問其為何要分手，並以：如不馬上答覆，會用拳頭打頭
    部及用腳踹胸部等語恐嚇乙○○，使乙○○心生畏懼。復喝
    令乙○○將上衣脫掉並跪在其面前回答問題，如乙○○回答
    較慢或回答內容令甲○○不滿意，甲○○即出手毆打或拉扯
    乙○○頭髮，嗣乙○○欲趁隙逃出上開房間，仍為甲○○發
    現並自後掐住脖子，雙方因而發生拉扯，惟因乙○○仍用力
    推開房門而逃離現場。乙○○因甲○○上開毆打及拉扯行為
    而受有頭部外傷併佐顳側皮下血腫、左臉頰瘀傷、雙側嘴角
    瘀傷、前頸部挫擦傷、左肩挫擦傷、胸部鈍傷、右手掌背側
    瘀傷、左足背挫擦傷、右足背挫擦傷等傷害。甲○○自當日
    晚間10時許至晚間11時許止，共剝奪乙○○行動自由約1小
    時。
三、待乙○○逃離上開房間後，甲○○明知乙○○皮包所散落之
    鑰匙4 支、遙控器1 支及新臺幣（下同）3300元現金等物，
    係離乙○○持有之物，竟圖為自己不法之所有，將之侵占入
    己。嗣警據報而於96年10月2 日12時20分許，在甲○○位於
    高雄市○○區○○路36巷59號住處內扣得水果刀及斧頭各1
    把、乙○○所有之鑰匙1 串（共4 支)、 遙控器1 支及3300
    元現金等物，始查悉上情。
四、案經乙○○告訴及高雄市政府警察局鼓山分局報告臺灣高雄
    地方法院檢察署檢察官偵查起訴。
    理  由
一、本件被告所犯係死刑、無期徒刑、最輕本刑為3 年以上有期
    徒刑以外之罪，其於準備程序中就被訴事實為有罪之陳述，
    經法官告知簡式審判程序之旨，並聽取公訴人及被告之意見
    後，經本院依刑事訴訟法第273 條之1 第1 項之規定，裁定
    由受命法官獨任進行簡式審判程序。又本件卷內之物證、書
    證等證據，依同法第273 條之2 規定，不受第159 條第1 項
    關於傳聞法則規定之限制，依法均有證據能力，合先敘明。
二、上揭事實，業據被告於本院審理時坦承不諱，核與證人即告
    訴人乙○○證述之情節相符，復有高雄市政府警察局鼓山分
    局扣押筆錄、扣押物品目錄表、高雄市立聯合醫院受理家庭
    暴力事件驗傷診斷證明書影本各1 紙、扣案物照片2 張附卷
    可參，顯見被告之前開自白與事實相符，自得為認定被告犯
    罪之依據。是以，本件事證明確，被告犯行堪以認定，應依
    法論科。
三、論罪科刑
(一)按刑法第302 條之妨害自由罪，原包括私行拘禁或以其他非法
  方法剝奪人之行動自由而言，所謂非法方法，當包括強暴、脅
  迫等情事在內。故於私行拘禁或以其他非法方法剝奪人之行動
  過程中，有對被害人施加恐嚇行為，自屬包含於妨害行動自由
  之同一意念之中，縱其所為，合於刑法第305 條恐嚇危害安全
  罪之要件，仍應視為剝奪行動自由之部分行為；另刑法第302
  條第1 項之妨害自由罪，原以強暴、脅迫為構成要件，其因而
  致普通傷害，乃強暴、脅迫當然之結果，除另有傷害故意外，
  仍祇成立該條項之罪，無同法第277 條第1 項之適用（最高法
  院74年台上字第3404號判例、30年度上字第3701號判例意旨參
  照）。本件被告持水果刀、斧頭各1 把指向被害人，質問其為
  何要分手，並以：如不馬上答覆，我會用拳頭打頭部及用腳踹
  胸部等語恐嚇被害人，自屬包含於妨害被害人行動自由之同一
  意念之中，應視為剝奪行動自由之部分行為；而被告毆打被害
  人致被害人受有如事實欄所示之傷害，則為妨害自由罪施強暴
  之當然結果，均不另構成恐嚇罪及傷害罪。再被害人所有之鑰
  匙4 支、遙控器1 支及3300元現金並非其本人所遺失，而係因
  遭剝奪行動自由逃離現場，方在悖於本人意思之下脫離本人之
  持有者，自難謂為遺失物，而應認係脫離本人持有之物（最高
  法院50年臺上字第2031號判例意旨參照）。
(二)核被告所為，係犯刑法第302 條之以非法方法剝奪人之行動自
  由罪、刑法第337 條之侵占離本人持有物罪，公訴意旨認被告
  就事實三部份成立侵占遺失物罪，尚有未洽，惟起訴法條同一
  ，爰不予變更起訴法條，附此敘明。被告所犯上開2 罪，犯意
  個別，行為互殊，應予分論併罰。又被告有事實欄所載之前科
  紀錄，甫於95年1 月23日縮短刑期假釋出監，迄至95年10月27
  日縮刑期滿且假釋未經撤銷，未執行之刑以已執行論等情，有
  台灣高等法院被告前案紀錄表1 份在卷可憑，其於有期徒刑執
  行完畢後，5 年內故意再犯本件有期徒刑以上之以非法方法剝
  奪人之行動自由罪，為累犯，應依法加重其刑。爰審酌被告與
  乙○○有感情糾紛，不思以理性途徑解決，竟以非法之方法剝
  奪乙○○之行動自由約1 小時，對被害人所造成之身心傷害至
  深且鉅，且因一時貪念將被害人離本人所持有之物侵占入己，
  惟考量被告於本院審理時能坦承犯行，犯罪後態度尚佳等一切
  情狀，分別量處如主文所示之刑。扣案水果刀1 支、斧頭1 把
  均係被告所有，供其為本件犯罪所用之物，業據被告供承在卷
  ，爰均依刑法第38條第1 項第2 款之規定宣告沒收。
據上論斷，應依刑事訴訟法第299 條第1 項前段、第273 條之1
第1 項，刑法第302 條、第337 條、第38條第1 項第2 款、第42
條第3 項、第47條第1 項，刑法施行法第1 條之1 ，判決如主文
。
本案經檢察官鄭益雄到庭執行職務。
中    華    民    國    98    年    3     月    31    日
                       刑事第十八庭  法  官  黃繼瑜
以上正本證明與原本無異。
如不服本判決應於收受送達後10日內向本院提出上訴書狀，並應
敘述具體理由；如未敘述上訴理由者，應於上訴期間屆滿後20日
內向本院補提理由書（均須按他造當事人之人數附繕本）「切勿
逕送上級法院」。
中    華    民    國    98    年    3     月    31    日
                                     書記官  曾小玲
附錄本判決論罪科刑之法條：
刑法第302條
私行拘禁或以其他非法方法，剝奪人之行動自由者，處 5 年以下
有期徒刑、拘役或 3 百元以下罰金。
因而致人於死者，處無期徒刑或 7 年以上有期徒刑，致重傷者，
處 3 年以上 10 年以下有期徒刑。
第 1 項之未遂犯罰之。
刑法第337條
意圖為自己或第三人不法之所有，而侵占遺失物、漂流物或其
他離本人所持有之物者，處 5 百元以下罰金。


司法院資訊處製作；財團法人民間司法改革基金會備份。
